臺灣臺中地方法院刑事判決　99年度交易字第726號
公　訴　人　臺灣臺中地方法院檢察署檢察官
被　　　告　詹詠晴
選任辯護人　黃嘉明律師
上列被告因過失傷害案件，經檢察官提起公訴（99年度調偵字第
363號），被告於本院就被訴事實為有罪之陳述，本院裁定改依
簡式審判程序，判決如下：
    主    文
詹詠晴因過失傷害人，處拘役伍拾玖日，如易科罰金，以新臺幣
壹仟元折算壹日。
    事    實
一、詹詠晴於民國99年1月19日上午8時許，騎乘車牌號碼L5F-77
    0號重機車，沿臺中市○○區○○路由北往南行駛，俟於同
    日8時48分許，行經臺中市○○區○○路3段與青海路2段交
    岔路口停駛等待時，本應注意起駛前本應注意前後左右有無
    車輛，並應讓行進中之直行車輛優先通行，而依當時天候為
    晴、日間自然光線，路面乾燥、無缺陷、無障礙物，且視距
    良好，並無不能注意之情事，卻疏未注意起駛前應注意前後
    左右有無車輛，並讓行進中之車輛優先通行，且於左轉彎時
    ，亦應讓直行車先通行，即貿然起駛並左轉往青海路方向行
    駛通過該T字型路口，適有李玟瑤無照（持輕機車駕駛執照
    越級駕駛重機車）騎乘車牌號碼NQY-108號重機車，同方向
    行駛經過該T字型路口時，亦疏未注意車前狀況即貿然前行
    ，致渠等2人之車輛發生擦撞，使李玟瑤、詹詠晴2人均人車
    倒地，李玟瑤受有頭頸部損傷、腦震盪及右側顏面骨折斷裂
    等傷害；詹詠晴則受有右外踝閉鎖性骨折、雙膝擦傷、腦震
    盪無意識喪失等傷害（李玟瑤被訴過失傷害部分，業經本院
    以99年度交易字第671號判決判處拘役55日，現上訴臺灣高
    等法院臺中分院審理中）。詹詠晴於未被有偵查權限之前往
    醫院處理車禍事故之員警發覺其為肇事者之前，即向員警主
    動坦承其為肇事人，並願接受裁判。
二、案經李玟瑤訴由臺灣臺中地方法院檢察署檢察官偵查起訴。
    理    由
壹、程序方面
一、按除被告所犯為死刑、無期徒刑、最輕本刑為三年以上有期
    徒刑之罪或高等法院管轄第一審案件者外，於法院行準備程
    序進行中，被告先就被訴事實為有罪之陳述時，審判長得告
    知被告簡式審判程序之旨，並聽取當事人、代理人、辯護人
    及輔佐人之意見後，裁定進行簡式審判程序；又簡式審判程
    序之證據調查，不受刑事訴訟法第159條第1項、第161條之2
    、第161條之3、第163條之1及第164條至第170條規定之限制
    ，刑事訴訟法第273條之1第1項、273條之2、第284條之1分
    別定有明文。
二、查本件被告詹詠晴所犯為死刑、無期徒刑、最輕本刑為三年
    以上有期徒刑以外之罪，且非高等法院管轄第一審之案件，
    被告就被訴事實為有罪之陳述後，經本院裁定改行簡式審判
    程序，是其證據之調查，自不受刑事訴訟法第159條第1項、
    第161條之2、第161條之3、第163條之1及第164條至第170
    條規定之限制。
貳、實體部分：
一、前揭被告過失傷害告訴人之事實，業據被告詹詠晴於本院審
    理中供承在卷（本院卷第88頁），並有證人即告訴人李玟瑤
    於警詢、偵訊證述明確（第13107號偵卷第23、14-15頁），
    亦有卷附之道路交通事故現場圖、道路交通事故調查報告表
    (一)(二)各1份及現場照片、車損照片及告訴人之林新醫院診斷
    證明書等件影本各1份（第13107號偵卷第18-20、27-38、6
    頁）存卷可參，堪可認定。按車輛起駛前應顯示方向燈，注
    意前後左右有無障礙或車輛行人，並應讓行進中之車輛優先
    通行，道路交通安全規則第89條第1項第6款訂有明文，是被
    告騎乘機車本應注意上開交通規則，且依當時天候為晴、日
    間自然光線，路面乾燥、無缺陷、無障礙物，並無不能注意
    之情事，卻疏未注意及此，因而車禍肇事，足認被告駕駛行
    為，自有過失；又本院依被告聲請送請國立交通大學鑑定結
    果略以：「依道路交通事故現場圖所示肇事地點位於臺中市
    ○○區○○路與青海路路口，黎明路略呈南北向，中央以分
    向限制線雙黃線劃分，雙向各有1快車道，寬度各為3.4公尺
    ，外側並慢車道寬各4.6公尺；青海路總寬度15.9公尺。重
    型機車（L5F-770，詹詠晴駕駛）呈左倒、車頭略朝南，
    停置於黎明路北向停止線前方未標示距離處之慢車道上，前
    後輪距離快慢車道線分別0.8、0.7公尺，其上游路面刮地痕
    一條長度4.2公尺，呈西北-東南走向。重型機車（NQY-10
    8，李玟瑤駕駛）呈右倒、車頭略朝西，停置於路口南側之
    黎明路南向起點快慢車道線端點處，其上游路面刮地痕一條
    長度5.0公尺，呈北偏東-南偏西走向。另依現場與車損照片
    顯示，重型機車（即被告之機車）左側空氣濾清殼上遺有
    黑色擦痕，紋路呈現上下平行狀，約同位置下方之引擎機殼
    後端亦有黑色擦痕，且延續至機殼下緣（見前述偵卷第28頁
    照片編號4所示），此等接觸擦痕應係遭左後方轉動物體觸
    擊所致，即同向偏角追撞，而非側向撞擊可致。重型機車
    （即告訴人之機車）後車燈座總成破損（同前偵卷第30頁照
    片所示），應與此次事故直接撞擊無涉；前檔泥蓋前緣破損
    ，且右側殘留表面深色擦痕（同前偵卷第31頁照片編號10
    所示），則與前述同向偏角追撞推論尚稱符合。按機車與其
    他車輛觸擊會因反作用力而往外彈離，即遠離兩車觸擊地點
    ；且在若干距離後，機車才失控倒地，有可能在地面留下刮
    地痕跡，並以本身原運動方向加上受推撞動能之合成為其軌
    跡（參見交通大學吳宗修教授「交通事故偵查與重建技術」
    課程講義），故推斷兩肇事機車互相撞擊地點應在兩車刮地
    痕延伸線交叉處；倘重型機車確係停於黎明路兩段左轉，
    則可推定其應係停於路口西北處，呈左轉狀駛往青海路始得
    造成現場最終停止佈局，與當事人在現場圖上所標示停靠點
    尚有不符（參同前卷第18頁道路交通事故現場圖）；至於現
    有跡證尚無得判斷肇事時兩機車究係在路口號誌何種狀態下
    。綜合研析，詹詠晴駕駛重型機車於交岔路口起駛左轉左轉
    彎時，未注意讓同向直行車先行，為肇事主因；李玟瑤無照
    駕駛重型機車，行經交岔路口，未注意車前狀況，為肇事次
    因」等情，此有國立交通大學行車事故鑑定意見書在卷可按
    （本院卷第41-42頁），亦經臺灣省臺中市區車輛行車事故
    鑑定委員會鑑定而為同上認定，有前開委員會鑑定意見書1
    份附卷可稽（同前偵卷第8-10頁）。又告訴人所受傷害確因
    本件車禍所致，是被告過失駕駛行為與告訴人前開傷害間，
    具有相當因果關係。至於告訴人就本件車禍發生亦同有上開
    過失責任，僅屬民事損害賠償之過失相抵之範疇，尚難解免
    被告之過失責任，併此敘明。綜上所述，本案事證明確，被
    告上開過失傷害之犯行，洵堪認定，應依法論科。
三、核被告詹詠晴所為，係犯刑法第284條第1項前段之過失傷害
    罪。又被告詹詠晴於未被有偵查權限之前往醫院處理車禍事
    故之員警發覺其為肇事者之前，即向員警主動坦承其為肇事
    人，並願接受裁判乙節，有臺中市○○○道路交通事故肇事
    人自首情形紀錄表1份在卷可憑（見第13107號偵卷第25頁）
    ，是被告對於未經發覺之犯罪自首而接受裁判，核與刑法第
    62條前段規定相符，依法減輕其刑。爰審酌被告駕車疏未注
    意前開注意規定未讓直行車先行即貿然通過路口，及告訴人
    無照駕駛貿然騎車上路，未注意車前狀況小心駕駛，致發生
    本件車禍傷害事故，且案發迄今經多次調解，因告訴人除領
    取強制責任險約80萬元外，另外要求被告再給付150萬元，
    致被告無法負擔此金額而無法達成和解，業據被告於本院供
    述在卷（本院卷第88頁），亦經告訴人於本院審理中所不否
    認（本院卷第90頁），另參酌本件車禍告訴人所受傷害為頭
    頸部損傷、腦震盪、頸椎C4/5椎間盤破裂併急性脊髓病變、
    右側顏面骨折斷裂，有林新醫院診斷證明書1紙在卷可參（
    ），較被告所受之右外踝閉鎖性骨折、雙膝擦傷、腦震盪無
    意識喪失等傷勢為較重之損害情節程度，且衡酌本件車禍過
    失程度告訴人為肇事次因，被告為肇事主因，及被告尚無道
    路交通管理處罰條例所定之加重事由，並考量被告於本院自
    承過失之態度等一切情狀，量處如主文所示之刑，並諭知易
    科罰金之折算標準。
據上論斷，應依刑事訴訟法第273條之1、第299條第1項前段，刑
法第284條第1項前段、第62條前段、第41條第1項前段，刑法施
行法第1條之1，判決如主文。
本案經檢察官李善植到庭執行職務。
中    華    民    國   100    年    8     月    5     日
                  刑事第七庭    法  官  張德寬
以上正本證明與原本無異。
如不服本判決應於收受判決後10日內向本院提出上訴書狀，並應
敘述具體理由；其未敘述上訴理由者，應於上訴期間屆滿後20日
內向本院補提理由書（均須按他造當事人之人數附繕本）「切勿
逕送上級法院」。
                                書記官  王麗雯
中    華    民    國   100    年    8     月    5     日
附錄論罪科刑法條
中華民國刑法第284條
（過失傷害罪）
因過失傷害人者，處 6 月以下有期徒刑、拘役或 5 百元以下罰
金，致重傷者，處 1 年以下有期徒刑、拘役或 5 百元以下罰金
。
從事業務之人，因業務上之過失傷害人者，處 1 年以下有期徒
刑、拘役或 1 千元以下罰金，致重傷者，處 3 年以下有期徒刑
、拘役或 2 千元以下罰金。